【裁判字號】    98,易,548
【裁判日期】    980522
【裁判案由】    傷害
【裁判全文】
臺灣板橋地方法院刑事判決               98年度易字第548號
公  訴  人  臺灣板橋地方法院檢察署檢察官
被      告  乙○○
            丙○○
上列被告等因傷害案件，經檢察官提起公訴（九十八年度調偵字
第二三六號），本院判決如下：
    主  文
乙○○傷害人之身體，處拘役肆拾日，如易科罰金，以新臺幣壹
仟元折算壹日。
丙○○傷害人之身體，處拘役拾伍日，如易科罰金，以新臺幣壹
仟元折算壹日。
    事  實
一、緣乙○○與丙○○均係址設臺北縣三重市○○○街臺北豪邁
    大樓之住戶，乙○○因遭質疑於民國九十七年九月間擅取該
    社區所有之磁磚，經住戶張貼公告周知，於民國九十七年十
    月十一日下午五時三十分許，在臺北縣三重市○○○街一三
    六巷二三號一樓中庭，乙○○碰見擔任該社區管理委員會財
    務委員之丙○○，遂上前與之理論為何張貼上開公告，詎乙
    ○○竟基於傷害人身體之犯意，出手抓住丙○○領口衣服加
    以質問，並揮拳毆打丙○○之左眼，致丙○○受有頸部、胸
    部挫瘀傷、左眼瞼瘀血等傷害；丙○○見狀遂亦基於傷害人
    身體之犯意，於舉起手臂擋架時，伸手打向乙○○之牙齒，
    致乙○○受有上顎假固定門牙一顆斷裂、上唇內側約一公分
    裂傷等傷害。
二、案經乙○○、丙○○訴由臺北縣政府警察局三重分局報告臺
    灣板橋地方法院檢察署檢察官偵查起訴。
    理  由
一、按被告以外之人於審判外之陳述，雖不符刑事訴訟法第一百
    五十九條之一至第一百五十九條之四之規定，而經當事人於
    審判程序同意作為證據，法院審酌該言詞陳述或書面陳述作
    成時之情況，認為適當者，亦得為證據；當事人、代理人或
    辯護人於法院調查證據時，知有刑事訴訟法第一百五十九條
    第一項不得為證據之情形，而未於言詞辯論終結前聲明異議
    者，視為有前項之同意，刑事訴訟法第一百五十九條之五第
    一項、第二項定有明文。經查，本判決下列所引用之被告以
    外之人於審判外之陳述，檢察官、被告於本院言詞辯論終結
    前均未聲明異議，本院審酌上開證據資料製作時之情況，尚
    無違法不當及證明力明顯過低之瑕疵，亦認為以之作為證據
    應屬適當，故揆諸前開規定，爰依刑事訴訟法第一五十九條
    之五規定，認前揭證據資料均有證據能力。
二、訊據被告乙○○、丙○○在本院審理時均矢口否認有何傷害
    犯行，被告乙○○辯稱：伊當日是要問丙○○為何要貼那張
    公告，才會過去找他，伊是有抓住丙○○的胸口衣服，但那
    是因為伊要跟丙○○講話，而伊有高血壓，怕會跌倒，才會
    抓住丙○○之衣服，伊並不是要跟他打架，是丙○○先打斷
    伊牙齒，伊才會用手去打丙○○眼睛，伊不會先動手打人云
    云；另被告丙○○則辯稱：乙○○揮拳打伊時，伊只有伸手
    擋架，並護住頭部，沒有打到乙○○，伊不知乙○○之假牙
    為何會掉落，可能是乙○○揮拳後迴向自己，始將牙齒擊落
    云云。
三、然查：
  (一)被告乙○○於前揭時地對丙○○所為傷害行為之事實，業據
    告訴人丙○○於警詢時、偵查中及本院審理時指訴綦詳，經
    核與證人即該社區總幹事杜建群於警詢及偵查中證稱：當時
    乙○○先過來問伊一些社區的事，後來轉頭看到丙○○，突
    然走向丙○○指著他，並跟他說了一些話，但對話內容伊不
    清楚，後來乙○○就突然出手用拳頭打丙○○等語；及證人
    即該社區守衛甲○○在本院審理時證稱：伊當時在守衛管理
    室，有看到乙○○氣沖沖用手打向丙○○臉部，接著又看到
    乙○○還要打丙○○，丙○○一直在擋，伊看情形不對，就
    趕快起身走過去把乙○○雙手抓住，並馬上報警，伊有看到
    丙○○眼睛受傷等語之情節相符。又告訴人丙○○因被告乙
    ○○之傷害行為受有頸部、胸部挫瘀傷、左眼瞼瘀血等傷害
    ，復有行政院衛生署臺北醫院診斷證明書二紙、丙○○受傷
    照片二幀在卷可稽。至被告乙○○雖為前開辯解，然其若係
    為避免跌倒，始抓住丙○○胸口衣服，以該等力道，應不致
    造成丙○○頸部、胸部受有挫瘀傷，亦不致造成如丙○○受
    傷照片上所呈現之衣服遭撕破之情事，是被告乙○○前開辯
    解，誠有悖於常情，委不足採；再者，被告乙○○既係立於
    主動攻擊地位，先行出手毆打丙○○，不論其假牙斷裂與出
    拳毆打丙○○眼睛間之先後順序為何，被告乙○○出拳毆打
    丙○○左眼之行為應無正當防衛可言，自不得藉此主張阻卻
    傷害行為違法性。從而，堪認被告乙○○確有前開傷害丙○
    ○之犯行。
  (二)被告丙○○於前揭時地對乙○○所為傷害行為之事實，業據
    告訴人乙○○於警詢時、偵查中及本院審理時指訴綦詳；參
    以被告丙○○在警詢時及偵查中自承：當時乙○○出拳打伊
    左眼，伊用雙手護住頭，在此過程中為了架開乙○○，伊的
    手有打到乙○○的牙齒，後來伊就抓住乙○○的雙手，叫守
    衛把乙○○拉開等語，而被告丙○○在本院審理時雖翻異前
    詞，改稱：伊並未打到乙○○云云，然按諸經驗法則，於案
    發時之供述較少權衡利害得失，自較可信，且證人杜建群在
    警詢時亦證稱：丙○○伸手擋住乙○○的手時，有不小心打
    到乙○○的牙齒等語，是自應以被告丙○○在警詢時及偵查
    中之供述較為可採。又告訴人乙○○因被告丙○○之傷害行
    為受有上顎假固定門牙一顆斷裂、上唇內側約一公分裂傷等
    傷害，復有臺北縣立醫院診斷證明書一紙、乙○○受傷照片
    一幀，暨臺北縣立醫院病歷摘要表及就診病歷影本等件附卷
    可稽。又按刑法二十三條所稱正當防衛，須對現在不法侵害
    始得為之，侵害若已過去，即無實施正當防衛行為可言，至
    於彼此互毆，又必以一方初無傷人行為，因排除對方不法侵
    害而加以還擊，始得以正當防衛論，若屬侵害發生後之報復
    行為，即非所謂正當防衛，此觀最高法院三十年上字第一０
    四０號判例意旨甚明。查被告丙○○縱係因乙○○先行動手
    而為還擊，惟觀諸乙○○所受傷勢，已導致上顎假固定門牙
    斷裂，其力道之大，顯見被告乙○○已有主動毆擊乙○○之
    行為，而非單純對於現在不法之侵害為必要排除之反擊行為
    ，而係另有傷害之犯意存在，是被告丙○○對其互為攻擊之
    還手反擊行為，自無主張防衛權之餘地。另被告丙○○雖主
    張證人戊○○、丁○○、甲○○等人可證明其並未動手打乙
    ○○云云，然由渠等在本院審理時之證述，或非全程目睹，
    或受限於記憶能力、觀看角度，所為之證言均不足為有利於
    被告丙○○之認定，附此敘明。從而，堪認被告丙○○確有
    前開傷害乙○○之犯行。
  (三)綜上所述，被告二人前揭所辯，無非係事後圖卸刑責之詞，
    不足採信。本件事證明確，被告二人前開互為傷害之犯行洵
    堪認定，應予依法論科。
三、核被告乙○○、丙○○所為，均係犯刑法第二百七十七條第
    一項之傷害罪。爰審酌被告乙○○僅因質問丙○○張貼公告
    一事，即出手毆打丙○○，為衝突發生之主因，且所為傷害
    手段較重；而被告丙○○係因乙○○先出手毆打之傷害行為
    ，始為還擊，且所為傷害手段較輕，兼衡被告二人犯罪之動
    機、目的、所造成對方之傷勢、犯後態度等一切情狀，分別
    量處如主文所示之刑，並均諭知易科罰金之折算標準，以資
    懲儆。
據上論斷，應依刑事訴訟法第二百九十九條第一項前段，刑法第
二百七十七條第一項、第四十一條第一項前段，刑法施行法第一
條之一第一項、第二項前段，判決如主文。
本案經檢察官顏妃琇到庭執行職務。
中    華    民    國    98    年    5     月    22    日
                  刑事第六庭  法  官  王士珮
以上正本證明與原本無異
如不服本判決應於送達後10日內向本院提出上訴狀
                              書記官  郭晉良
中    華    民    國    98    年    5     月    22    日
附錄本案論罪科刑法條全文：
中華民國刑法第二百七十七條
傷害人之身體或健康者，處三年以下有期徒刑、拘役或一千元以
下罰金。
犯前項之罪因而致人於死者，處無期徒刑或七年以上有期徒刑；
致重傷者，處三年以上十年以下有期徒刑。


司法院資訊處製作；財團法人民間司法改革基金會備份。
